【裁判字號】    97,財管,120
【裁判日期】    971231
【裁判案由】    指定遺產管理人
【裁判全文】
臺灣臺南地方法院民事裁定             97年度財管字第120號
聲  請  人  安泰商業銀行股份有限公司
法定代理人  戊○○
上列聲請人聲請為被繼承人乙○○指定遺產管理人事件，本院裁
定如下：
    主      文
選任財政部國有財產局台灣南區辦事處台南分處為被繼承人乙○
○之遺產管理人。
聲請程序費用新臺幣壹仟元由被繼承人乙○○之遺產負擔。
    理      由
一、按繼承人均拋棄其繼承權者，準用關於無人承認繼承之規定
    ，民法第1176條第6項定有明文。又繼承開始時，繼承人之
    有無不明者，由親屬會議於一個月內選定遺產管理人，並將
    繼承開始及選定遺產管理人之事由，向法院報明；無親屬會
    議或親屬會議未於前條所定期限內選定遺產管理人者，利害
    關係人或檢察官，得聲請法院選任遺產管理人，民法第1177
    條、第1178條第2項分別定有明文。揆諸前揭規定意旨，於
    繼承人皆拋棄其繼承權，無人繼承時，亦應許利害關係人聲
    請法院選任遺產管理人，俾為遺產之處置。
二、本件聲請意旨略以：被繼承人乙○○（男，民國○○年○月○○
    日生，身分證統一編號：Ｚ000000000號，生前最後住所：臺
    南市○○區○○里○鄰○○路○段55號）於96年11月7日死亡
    ，其法定繼承人皆已依法拋棄繼承，且親屬會議亦未於繼承
    開始後1個月內選定遺產管理人。茲因被繼承人乙○○生前
    於94年1月6日以其所有臺南市○○區○○路1段168巷272號
    建物等不動產向聲請人設定最高限額抵押權新台幣（下同）
    3,480,000元，以為其向聲請人借款之擔保，嗣因聲請人之
    債權到期未獲清償，乃向鈞院聲請拍賣上開不動產求償，經
    鈞院96年度拍字第1713號裁定准予拍賣，該裁定並於96年11
    月30日確定，又聲請人前已向鈞院執行處聲請拍賣上開抵押
    物，經鈞院執行處以97年度執字第83833號受理在案，惟被
    繼承人乙○○早已於96年11月7日死亡，其法定繼承人又均
    已拋棄繼承，致上開拍賣抵押物強制執行事件無法進行，為
    保障聲請人之權益，爰聲請鈞院裁定指定國有財產局或己○
    ○為被繼承人乙○○之遺產管理人等語。
三、經查：聲請人主張之前開事實，業據提出本院97年1月2日南
    院雅家喜96繼字第2347號及2328號拋棄繼承准予備查通知函
    影本各1件、97年11月7日南院龍家喜96年度繼字第2328號函
    影本1件、繼承系統表1件、除戶謄本9件、戶籍謄本4件、貸
    款契約書影本1件、債務明細表1件為證，且經本院依職權調
    取本院96年度繼字第2347號、2328、2481號拋棄繼承聲請事
    件卷宗、97年度執字第83833號拍賣抵押物強制執行事件卷
    宗核閱綦詳，是聲請人之主張堪信為真實。又查被繼承人乙
    ○○死亡後，其法定繼承人皆已依法拋棄繼承權經本院准予
    備查，且未準用民法第1177條之規定選定遺產管理人，而被
    繼承人乙○○為聲請人之債務人，故聲請人以利害關係人之
    身分聲請選任被繼承人乙○○之遺產管理人，核與上開規定
    並無不合，應予准許。
四、按公示催告期限屆滿，無繼承人承認繼承時，其遺產於清償
    債權，並交付遺贈物後，如有剩餘，歸屬國庫；又按非公用
    國有財產以財政部國有財產局為管理機關，民法第1185條、
    國有財產法第12條分別定有明文。查本件被繼承人乙○○之
    法定繼承人皆已依法拋棄繼承權經本院准予備查，復未準用
    民法第1177條之規定選定遺產管理人，且經本院函詢被繼承
    人乙○○之配偶己○○及子女甲○○、丙○○、丁○○，渠
    等均無擔任被繼承人乙○○之遺產管理人之意願，足徵被繼
    承人乙○○之原繼承人對被繼承人乙○○遺產之處置已漠不
    關心；又查被繼承人乙○○之遺產，倘無人承認繼承時，將
    於清償債權，交付遺贈物後，歸屬國庫，為使被繼承人乙○
    ○遺產之處置順利進行，本院認選任財政部國有財產局台灣
    南區辦事處台南分處為被繼承人乙○○之遺產管理人為適當
    。
五、依非訟事件法第157條、第24條第1項，裁定如主文。
中    華    民    國    97    年    12    月    31    日
                  家事法庭    法  官  葉惠玲
以上正本係照原本作成
如對本裁定抗告須於裁定送達後10日內向本院提出抗告狀
中    華    民    國    97    年    12    月    31    日
                              書記官  鄭秀美


司法院資訊處製作；財團法人民間司法改革基金會備份。
